【裁判字號】    90,易,1210
【裁判日期】    900619
【裁判案由】    違反就業服務法等
【裁判全文】
臺灣桃園地方法院刑事判決                          九十年度易字第一二一號
    公  訴  人  臺灣桃園地方法院檢察署檢察官
    被      告  乙○○
                甲○○○○ＴＡ.
右列被告等因違反就業服務法等案件，經檢察官聲請簡易判決處刑（九十年度偵字第
一０八五號、第三三八五號），本院以通常程序判決如左：
    主  文
甲○○○○ＴＡ  ＰＡＳＨＵＰＡＴＩ行使偽造國民身分證，足以生損害於公眾及他
人，處有期徒刑參月，如易科罰金以參佰元折算壹日。扣案偽造之白馬德紀喇嘛國民
身分證壹枚沒收之。
乙○○無罪。
    事  實
一、甲○○○○ＴＡ  ＰＡＳＨＵＰＡＴＩ（以下簡稱甲○○○○ＴＡ）係尼泊爾籍
    人，於民國八十九年五月二十六日以參加國際青商會亞太大會之名義來台，為謀
    在台尋求工作，於八十九年七月上旬某日在台北市不詳處所，以新台幣（下同）
    三千元之代價向自稱為「晉美才仁」之成年男子購買已遭不詳姓名之人以彩色影
    印機影印後護貝之方式偽造之白馬德紀喇嘛名義之國民身分証一枚，竟基於行使
    偽造特種証件之犯意，於八十九年七月十日，在桃園縣龜山鄉○○○路七六八之
    九號，持偽造之白馬德紀喇麻身分証，向設在台北縣中和市○○路二二三巷十二
    號東壽企業有限公司（下稱東壽公司）應徵該公司作業員之工作，足生損害於白
    馬德紀喇嘛及戶政事務所對國民身分証事務管理之正確性。嗣於九十年一月四日
    凌晨零時十分許，在該公司設於桃園縣龜山鄉○○○路七六八之九號工廠為警查
    獲，並扣得偽造之身分証一張。
二、案經桃園縣警察局桃園分局報請台灣桃園地方法院檢察署檢察官偵查起訴。
    理  由
壹、有罪部分：
一、訊據被告甲○○○○ＴＡ對於右揭行使偽造國民身分証之犯行迭於警訊及偵、審
    中坦承不諱，並據被告乙○○供述屬實，復有外僑入出境記錄查詢報表、身分証
    、健保卡各一紙附卷可稽，而該枚國民身分証經台灣桃園地方法院檢察署檢察官
    台北士林區戶政事務所查詢得知，該枚國民身分証無梅花浮水印圖案且無鋼印、
    紙質厚度與真品不符、印刷粗糙應為彩色影印後護貝，應係偽造，此有該戶政事
    務所於九十年二月一日出具之北市士戶二字第九０六００九八六００號函在卷可
    參，故本件事証明確，被告犯行洵堪認定。
二、按國民身分證雖係戶政機關製作之公文書，然其性質係屬證明品行、能力及相關
    事項之證明書，被告行使偽造國民身分証之行為，足以生損害於戶政機關對於國
    民身分證管理之正確性及白馬德紀喇嘛本人，核被告甲○○○○ＴＡ之所為，係
    犯刑法第二百十六條、第二百十二條之行使偽造國民身分証罪。爰審酌被告之犯
    罪動機、犯罪所生危害尚非嚴重、犯罪後態度尚佳及被告之素行、品行、智識程
    度等一切情狀，量處如主文所示之刑。復按行為後法律有變更者，適用裁判時之
    法律，但裁判前之法律有利於行為人者，適用最有利於行為人之法律，刑法第二
    條第一項定有明文。刑法第四十一條於本件被告犯罪後修正，並於九十年一月十
    二日生效，茲比較新舊刑法第四十一條之適用並無不同，故依前揭說明，應適用
    裁判時之法律即修正後之刑法第四十一條，本院自應就前揭宣告之刑，諭知易科
    罰金之折算標準，以資懲儆。扣案偽造之白馬德紀喇嘛名義之國民身分証一枚為
    被告甲○○○○ＴＡ所有供犯罪所用之物，爰依刑法第三十八條第一項第二款之
    規定宣告沒收。
貳、無罪部分：
一、公訴意旨略以：被告乙○○係東壽公司之股東，負責該公司位於桃園縣龜山鄉○
    ○○路七六八之九號工廠聘雇作業員之工作。明知雇主不得聘僱或留用未經許可
    或許可失效之外國人，竟先後於八十九年七月十日及八十九年十一月八日，以日
    薪六百元，僱用未經許可之尼泊爾國人甲○○○○ＴＡ  ＰＡＳＨＵＰＡＴＩ、
    ＰＲＤＥＥＰ（檢察官另行偵辦）擔任該公司作業員之工作，迄九十年一月四日
    凌晨零時十分許，在上開東壽公司工廠為警查獲，因認被告乙○○涉嫌違反就業
    服務法第五十三條第一款之規定，應依同法第五十八條第一項後段之規定論處云
    云。
二、按犯罪事實應依証據認定之，無証據不得推定其犯罪事實。又不能証明被告犯罪
    者，應諭知無罪之判決，刑事訴訟法第一百五十四條、第三百零一條第一項分別
    定有明文。再按事實之認定，應憑証據，如未能發現相當証據，或証據不足以証
    明，自不能以推測或擬制之方法，為裁判基礎，此有最高法院四十年台上字第八
    六號判例可資參照。
三、本件公訴人認被告乙○○涉犯上開罪嫌，係以同案被告甲○○○○ＴＡ之供述及
    卷附之公司執照為論據。訊據被告乙○○堅決否認有右揭犯行，辯稱：甲○○○
    ○ＴＡ及ＰＲＤＥＥＰ來向伊應徵工作時，分別出示白馬德紀喇嘛及晉美才仁之
    國民身分証，伊以為渠等已取得本國籍，因而僱用，並為渠等辦理加入全民健康
    保險，伊於九十年一月四日晚上七時許，接獲一通自稱是晉美才仁及白馬德紀喇
    嘛的朋友打電話進來，告知伊渠等之身分証是假的，他的口音聽起來和他們二人
    一樣，伊就再向渠等二人要身分証來看，只有白馬德紀喇嘛拿身分証給伊，晉美
    才仁則稱他的身分証在他朋友處，伊發現白馬德紀喇嘛的身分証上沒蓋鋼印，所
    以就向警方報案處理，警方到現場時，ＰＲＤＥＥＰ已先逃逸等語。經查，據被
    告甲○○○○ＴＡ所陳，其與ＰＲＤＥＥＰ確係分別持白馬德紀喇嘛及晉美才仁
    之國民身分証向被告乙○○應徵工作，予以僱用後，被告乙○○並先後為其二人
    辦理全健康保險卡，此有全民健康保險卡二紙在卷可憑，被告乙○○若於聘僱之
    時即知渠等二人係非法外勞，當應儘力隱藏其僱用渠等之事實，豈可能仍主動為
    其二人辦理全民健康保險？且被告乙○○於得知前開國民身分証或係偽造及該二
    名尼泊爾籍人可能是非法外勞時，隨即向警方報案而查獲本案，而非以解僱該二
    名外勞來隱匿其犯行，此有有桃園縣警察局桃園分局刑事案件報告書可按，顯見
    被告乙○○於僱用該二名尼泊爾籍人時，應無渠等為未經許可或許可失效之外國
    人之認知，被告乙○○既無此犯意，難認與就業服務法第五十三條第一款之要件
    相符，此外復查無其他積極証據足認被告乙○○有何公訴人所指之犯行，應認不
    能証明被告乙○○犯罪，爰依法諭知無罪之判決。
參、本件雖經公訴人聲請簡易判決處刑，惟本院桃園簡易庭認有刑事訴訟法第四百五
    十一條之一第四項第四款之情形，而移請本院普通庭以通常程序審理，附此敘明
    。
據上論斷，應依刑事訴訟法第四百五十二條、第二百九十九條第一項前段、第三百零
一條第一項，刑法第二條第一項前段、第二百十六條、第二百十二條、第四十一條第
一項前段、第三十八條第一項第二款，罰金罰鍰提高標準條例第一條前段、第二條，
判決如主文。
本案經檢察官蔡正雄到庭執行職務。
中      華      民      國    九十      年      六      月     十九     日
                              臺灣桃園地方法院刑事第二庭
                                  法  官    林  恆  吉
右正本證明與原本無異。
如不服本判決，應於判決送達後十日內向本院提出上訴狀( 應附繕本 )，上訴於
臺灣高等法院。
                                  書記官    邱  仲  騏
中      華      民      國    九十      年      六     月     二十五    日
附錄論罪科刑法條
刑法第二百十六條、第二百十二條
刑法第二百十二條
偽造、變造護照、旅券、免許證、特許證及關於品行、能力、服務或其他相類之證書
、介紹書，足以生損害於公眾或他人者，處一年以下有期徒刑，拘役或三百元以下罰
金。
刑法第二百十六條
行使第二百十條至第二百十五條之文書者，依偽造、變造文書或登載不實事項或使登
載不實事項之規定處斷。


司法院資訊處製作；財團法人民間司法改革基金會備份。
